【裁判字號】    99,上訴,1344
【裁判日期】    990812
【裁判案由】    毒品危害防制條例
【裁判全文】
臺灣高等法院刑事判決                99年度上訴字第1344號
上  訴  人  臺灣士林地方法院檢察署檢察官
上  訴  人
即  被  告  甲○○
選任辯護人  鐘耀盛律師
            徐松龍律師
上列上訴人等因被告違反毒品危害防制條例案件，不服臺灣士林
地方法院98年度訴字第157號，中華民國99年2月25日第一審判決
（起訴案號：臺灣士林地方法院檢察署97年度偵緝字第1315號）
，提起上訴，本院判決如下：
    主  文
上訴駁回。
    事  實
一、甲○○與鐘勝文、乙○○（其等2人所涉製造第三級毒品部
    分，業經臺灣彰化地方法院以96年度訴字第1201號判決各判
    處有期徒刑11年、7年，經提起上訴，臺灣高等法院臺中分
    院以97年度上訴字第293號判決撤銷原判決，各判處有期徒
    刑7年、5年6月，嗣經最高法院以97年度臺上字第3443號判
    決駁回上訴確定，下稱另案）均明知硝甲西泮（Nimetazepa
    m；俗稱「一粒眠」）係毒品危害防制條例所列管之第三級
    毒品（原屬毒品危害防制條例第2條第2項第4款所規定之第
    四級毒品，經行政院於民國95年8月8日改列為同條例第2條
    第2項第3款所規定之第三級毒品），不得非法製造，甲○○
    、鐘勝文自95年1月間某日起、乙○○自95年8月底、9月初
    某日起與甲○○、鐘勝文，基於反覆實施製造硝甲西泮之單
    一包括犯意聯絡，先由甲○○委託鐘勝文製造硝甲西泮，並
    提供如附表所示之製造硝甲西泮所需原料、打錠用模具等物
    ，再由鐘勝文依比例調配攪拌製造硝甲西泮原料，並加入酒
    精以溶解增黏劑，且烘乾磨粉，在鐘勝文所經營址設於彰化
    縣鹿港鎮頂番里人和巷42號「清峰食品廠」內，利用夜間製
    造硝甲西泮；另乙○○自95年8月底、9月初某日起，受與具
    有前開犯意聯絡之鐘勝文指示，在上址工廠內，將烘乾硝甲
    西泮粉末，打錠製成硝甲西泮錠，再由鐘勝文將前揭硝甲西
    泮錠載運至乙○○位於彰化縣鹿港鎮崙尾巷130之20號居處
    內，由乙○○進行數粒、包裝、噴字、裝箱等程序。其間，
    鐘勝文以其所有諾基亞廠牌行動電話1支，內裝行動電話門
    號0000000000號晶片卡為聯絡工具，平均每1個多月1次與甲
    ○○相約交貨地點，每次由鐘勝文將約10萬至30萬顆不等數
    量硝甲西泮錠，載至約定交貨地點予甲○○收受，甲○○則
    先後交付合計新臺幣（下同）400萬元之委託製造硝甲西泮
    錠費用予丙○○，鐘勝文以此得款400萬元（包括鐘勝文僱
    請乙○○製造硝甲西泮之上揭期間內得款150萬元）。嗣警
    方於96年1月26日下午5時20分、晚上8時20分許，分別持臺
    灣彰化地方法院核發之搜索票至乙○○位於上址之居處及鐘
    勝文經營設於上址之工廠搜索而查獲，並扣得如附表所示之
    物品及製造毒品所得60萬元，而查獲鐘勝文、乙○○，鐘勝
    文交保後在家中上網查詢一粒眠資料時，見好望角網站新聞
    中張貼基隆警方逮捕偽禁藥嫌犯甲○○乙則新聞照片，發現
    甲○○即為委託其製造第三級毒品硝甲西泮（即一粒眠）之
    自稱「王先生」之人，遂於97年2月1日主動至彰化縣警察局
    彰化分局指證甲○○，為警循線查獲上情。
二、案經彰化縣政府警察局彰化分局報告臺灣彰化地方法院檢察
    署呈請臺灣高等法院檢察署檢察長令轉臺灣士林地方法院檢
    察署檢察官偵查起訴。
    理  由
壹、程序部分：
一、按刑事訴訟法採行直接審理原則及言詞審理原則，並保障被
    告之反對詰問權，於刑事訴訟法第159條第1項明定被告以外
    之人於審判外之言詞或書面陳述，除法律有規定者外，原則
    上不得作為證據。然為兼顧現實需要及真實之發現，乃本於
    例外從嚴之立場，許於具備必要性及可信性之特別情況下，
    例外地承認其有證據能力。而被告以外之人於檢察事務官、
    司法警察官或司法警察調查中所為之陳述，基於實體發現真
    實之訴訟目的，依第159條之2規定，如與審判中之陳述不符
    時，經比較結果，其先前之陳述，相對具有較可信之特別情
    況，且為證明犯罪事實存否所必要者，或於審判中有第159
    條之3各款情形之一，經證明其調查中所為陳述具有可信之
    特別情況，且為證明犯罪事實之存否所必要者，則例外地賦
    與證據能力。次按刑事訴訟法第159條之1所規定被告以外之
    人於偵查中向檢察官所為之陳述，除顯有不可信之情況者外
    ，得為證據。其立法理由係以偵查中對被告以外之人所為之
    偵查筆錄，或被告以外之人向檢察官所提之書面陳述，性質
    上均屬傳聞證據，且常為認定被告有罪之證據，自理論上言
    ，如未予被告反對詰問、適當辯解之機會，一律准其為證據
    ，似與當事人進行主義之精神不無扞格之處，對被告之防禦
    權亦有所妨礙，然刑事訴訟法規定檢察官代表國家偵查犯罪
    、實施公訴，依法有訊問被告、證人、鑑定人之權，且實務
    運作時，偵查中檢察官向被告以外之人所取得之陳述，原則
    上均能遵守法律規定，不致違法取供，其可信性甚高，為兼
    顧理論與實務，依同法第159條之1第2項規定，對被告以外
    之人於偵查中向檢察官所為之陳述，除顯有不可信之情況者
    外，得為證據，乃同法第159條第1項所謂得作為證據之「法
    律有規定者」之一，為有關證據能力之規定，係屬於證據容
    許性之範疇。而被告之反對詰問權係指訴訟上被告有在公判
    庭當面詰問證人，以求發現真實之權利，此與證據能力係指
    符合法律所規定之證據適格，而得成為證明犯罪事實存在與
    否之證據資格，性質上並非相同。
二、茲就本案公訴人引為證明被告犯罪事實之證據方法，關於證
    據能力認定如下：
  (一)、被告之辯護人主張證人鐘勝文於警詢、偵查之陳述，係審
      判外之陳述，均無證據能力云云。查證人鐘勝文於警詢、
      偵查所為之陳述（見彰化縣警察局彰化分局彰警分偵字第
      097000號卷第1頁至第6頁、第10頁至第13頁、第14頁至第
      19頁、臺灣彰化地方法院檢察署97年度偵字第1684號卷第
      32頁至第36頁），為被告以外之人於審判外之陳述，雖屬
      傳聞證據，然證人鐘勝文於檢察官訊問時已具結作證，有
      證人結文1件在卷可憑（臺灣彰化地方法院檢察署97年度
      偵字第1684號卷第39頁），且無顯有不可信之情況，依刑
      事訴訟法第159條之1第2項規定有證據能力而得為證據。
      又證人鐘勝文因拒不到案執行另案，於98年1月9日遭臺灣
      彰化地方法院檢察署以98年彰良執昃緝字第22號通緝中，
      有本院被告前案紀錄表在卷足佐，符合刑事訴訟法第159
      之3第3款「所在不明而傳喚不到」情形，況證人鐘勝文於
      警詢之陳述，經核與其於偵查中之陳述相符，顯足證明具
      有可信之特別情況，且販賣毒品係侵害社會公益及個人身
      心健康之重罪，本院認上開證人鐘勝文於警詢時之陳述為
      證明被告販賣第三級毒品之犯罪事實存否所必要，符合追
      求社會公益之比例原則，又無違法取得之情形，亦經本院
      合法調查，應認有證據能力而得為證據。
  (二)、被告之辯護人另主張證人乙○○於警詢、偵查之陳述，係
      審判外之陳述，均無證據能力云云。查證人乙○○於警詢
      、偵查所為之陳述（見彰化縣警察局彰化分局彰警分偵字
      第097000號卷第14頁至第18頁、臺灣彰化地方法院檢察署
      97 年度偵字第1684號卷第35頁至第36頁），為被告以外
      之人於審判外之陳述，雖屬傳聞證據，惟本院審酌該陳述
      作成之狀況，並考量證人乙○○於本院審理時業經到庭具
      結作證（見本院99年7月29日審判筆錄），經檢、辯雙方
      為交互詰問，已予被告充分詰問機會，就證人乙○○偵查
      中之陳述部分，其於檢察官訊問時已具結作證，有結文1
      件在卷可憑（見臺灣彰化地方法院檢察署97年度偵字第
      1684號卷第40頁），且與其於本院審理時之證言相符，並
      無顯不可信之情況，依刑事訴訟法第159條之1第2項規定
      ，得為證據而有證據能力。至於證人乙○○於警詢時未具
      結所為之陳述，既與其在偵查及本院審理時之陳述相符，
      本院採用其於偵查及本院審理時之證言為本件之證據已足
      ，無須採用其於警詢時之陳述，故無須論述其無有無證據
      能力，併予說明。
  (三)、被告之辯護人又主張證人鐘萬林於警詢、偵查之陳述，係
      審判外之陳述，均無證據能力云云。查證人鐘萬林於警詢
      、偵查所為之陳述（見彰化縣警察局彰化分局彰警分偵字
      第097000號卷第19頁、第20頁、臺灣彰化地方法院檢察署
      97年度偵字第1684號卷第36頁、第37頁），為被告以外之
      人於審判外之陳述，雖屬傳聞證據，惟證人鐘萬林於偵查
      中之陳述，其於檢察官訊問時已具結作證，有結文1件在
      卷可憑（見臺灣彰化地方法院檢察署97年度偵字第1684號
      卷第41頁），且無顯不可信之情況，依刑事訴訟法第159
      條之1第2項規定，得為證據而有證據能力。至於證人鐘萬
      林於警詢時未具結所為之陳述，既與其在偵查時之陳述相
      符，本院採用其於偵查時之證言為本件之證據已足，無須
      採用其於警詢時之陳述，故無須論述其無有無證據能力，
      附此說明。
  (四)、本案以下所引用其他供述及非供述證據，業經原審及本院
      依法踐行調查證據程序，檢察官、被告及選任辯護人均不
      爭執各該證據之證據能力，且亦查無依法應排除其證據能
      力之情形，是後述所引用證據之證據能力均無疑義。
貳、實體部分
一、訊據被告甲○○矢口否認有何製造第三級毒品硝甲西泮之犯
    行，辯稱：「伊係經朋友介紹認識鐘勝文，但僅見過幾次面
    ，並無其他往來，鐘勝文檢舉稱伊提供原料供渠製造硝甲西
    泮，係蓄意誣陷伊。」云云。經查：
  (一)、被告甲○○自稱「王先生」，自95年1月間某日起，委託
      鐘勝文製造硝甲西泮（俗稱「一粒眠」），並提供如附表
      所示之製造硝甲西泮所需原料、打錠用模具等物，由鐘勝
      文依比例調配攪拌製造硝甲西泮原料，並加入酒精以溶解
      增黏劑，且烘乾磨粉，而乙○○自95年8月底、9月初某日
      起，在上址工廠內負責打錠，共同製造硝甲西泮錠，再由
      鐘勝文將前揭硝甲西泮錠載運至乙○○居處內，由乙○○
      進行數粒、包裝、噴字、裝箱等程序等情，業經證人鐘勝
      文於警詢、檢察官訊問時及證人乙○○於偵查及本院審理
      時證述綦詳（見彰化縣警察局彰化分局彰警分偵字第0970
      00號卷第1頁至第6頁、第10頁至第13頁、臺灣彰化地方法
      院檢察署97年度偵字第1684號卷第32頁至第36頁及本院99
      年7月29日審判筆錄），核與證人即鐘勝文之父鐘萬林於
      偵查之證述相符（見臺灣彰化地方法院檢察署97年度偵字
      第1684號卷第36頁至第37頁），復有臺灣彰化地方法院96
      年度訴字第1201號、臺灣高等法院臺中分院97年度上訴字
      第293號、最高法院97年度臺上字第3443號刑事判決附卷
      可稽及如附表所示之物扣案為證。
  (二)、扣案如附表編號1至編號3所示之內含橘色、綠色藥錠22箱
      、1包（驗前總毛重207,670.27公克，含包裝塑膠袋及鋁
      箔片總重約31,375.06公克，驗後總毛重176,285.96公克
      ，純度約為2％）、內含橘色藥錠及粉末3包（驗前總毛重
      1,606公克，含包裝塑膠袋總重約29.99公克，驗後總毛重
      1,572.31公克，純度約為3％）、內含白色粉末之第三級
      毒品硝甲西泮1包、1桶（驗前總毛重18,001公克，含包裝
      塑膠袋、桶、杓總重約4,130.63公克，驗後總毛重13,868
      .83公克，純度約為3％），經送請內政部警政署刑事警察
      局鑑定結果均含第三級毒品硝甲西泮成分；另扣案之磅秤
      1臺，經送請憲兵司令部刑事鑑識中心鑑定結果亦含有第
      三級毒品硝甲西泮成分等情，此有內政部警政署刑事警察
      局96年4月26日刑鑑字第0960034277號鑑定書1紙（見臺灣
      彰化地方法院檢察署97年度偵字第1684號卷第11頁）在卷
      足佐，復經另案認定在案，有前揭另案判決書附卷可憑。
  (三)、被告雖辯稱伊未犯本件，係鐘勝文誣陷伊云云。然查：
    1.證人之陳述有部分前後不一致或相互間有所歧異時，究竟
      何者為可採，何者為不足採，法院原得本其自由心證予以
      斟酌取捨，非謂一有不符或歧異，即應認其全部供述均為
      不可採信，最高法院著有78年臺上字第1469號判決要旨可
      資參照。
    2.雖共犯鐘勝文於其所涉臺灣高等法院臺中分院97年度上訴
      字第224號違反槍砲彈藥刀械管制條例案件中先後於偵查
      及臺灣彰化地方法院、臺灣高等法院臺中分院審理時就扣
      案之仿BERETTA廠改造手槍1支、子彈10顆係其所有，抑或
      係被告甲○○所有而置放在其工廠內，即其取得該扣案槍
      彈之來源乙節供述不一，差異甚大，自難率爾採信，而經
      臺灣高等法院臺中分院調查審理後，認定共犯鐘勝文於警
      偵訊時所供述之槍彈之來源係其向阿修之人購得，並非被
      告甲○○所有等情較為可信，有臺灣彰化地方法院96年度
      訴字第1134號、臺灣高等法院臺中分院97年度上訴字第
      224號刑事判決書在卷可考，惟並非僅以此節即可遽認證
      人鐘勝文關於本件被告是否係製造第三級毒品之共犯之證
      言並不足採信，尚須由本件證據認定之，先予說明。
    3.共犯鐘勝文就委託伊製造第三級毒品之人，自警詢、偵查
      時均證稱係自稱「王先生」之人，嗣係因獲交保後，自行
      在家中上網查詢一粒眠資料時，見好望角網站新聞中張貼
      基隆警方逮捕偽禁藥嫌犯甲○○乙則新聞照片，發現被告
      甲○○即為委託其製造第三級毒品硝甲西泮（即一粒眠）
      之自稱「王先生」之人，遂於97年2月1日主動至彰化縣警
      察局彰化分局指證甲○○等情，迭據其於警詢、偵查中證
      述綦詳，且其證述互核一致，並無歧異，並有好望角網站
      列印資料及基隆警方查獲被告照片在卷可憑（見彰化縣警
      察局彰化分局彰警分偵字第097000號卷第7頁、第8頁）。
      證人鐘勝文於交保後，為自保當急於找尋委託其製造一粒
      眠之共犯即自稱「王先生」之人，惟人海茫茫，其料想「
      王先生」係製造一粒眠之專家，可能有前案遭警查獲，而
      上網搜尋一粒眠相關新聞報導，果真尋獲該自稱「王先生
      」之人係被告甲○○，始報警循線查獲上情，證人鐘勝文
      之舉措衡情實係人情之常，況被告確有如上開網站新聞報
      導所述違反藥事法之前科，有本院前案紀錄表在卷可佐，
      可見證人鐘勝文之陳述並無捏造，被告亦稱不知與證人鐘
      勝文之間有何過節，故證人鐘勝文當無迂迴設詞誣攀被告
      之理，本院依以上調查所得之心證，認共犯鐘勝文此部分
      證述，要與事實相符，足以採信。
  (四)、綜上所述，被告所辯，均屬事後卸飾之詞，殊不足採。
      本件事證明確，被告甲○○與共犯鐘勝文、乙○○上揭共
      同製造第三級毒品硝甲西泮之犯行，洵堪認定，應予依法
      論科。
二、按刑法第2條第1項前段所規定之「法律有變更」及刑事訴訟
    法第302條第4款所謂「犯罪後之法律已廢止其刑罰」，其所
    稱之「法律」，係指依中央法規標準法第4條之規定制定公
    布之刑罰法律而言，此觀憲法第170條之規定自明。行政機
    關依據委任立法而制定具有填補空白刑法補充規範之法規命
    令，雖可視為具法律同等之效力，然該法規命令之本身，僅
    在補充法律構成要件之事實內容，即補充空白刑法之空白事
    實，並無刑罰之具體規定，究非刑罰法律，該項補充規範之
    內容，縱有變更或廢止，對其行為時之法律構成要件及處罰
    之價值判斷，並不生影響，於此，空白刑法補充規範之變更
    ，僅能認係事實變更，不屬於刑罰法律之變更或廢止之範疇
    ，自無刑法第2條第1項法律變更之比較適用問題，應依行為
    時空白刑法填補之事實以適用法律（最高法院94年度臺上字
    第771號判決要旨參照）。而按毒品之分級及品項，由法務
    部會同行政院衛生署組成審議委員會，每3個月定期檢討，
    報由行政院公告調整、增減之，毒品危害防制條例第2條第3
    項定有明文，而行政院於95年8月8日以院臺法字第09500348
    92號公告修正「毒品之分級及品項」部分分級及品項，刪除
    原屬附表4編號44號硝甲西泮（Nimetazepam），另增列硝甲
    西泮（硝甲氮平）（Nimetaze pam）列為附表3第三級毒品
    編號23號，並於同日生效。揆諸上揭意旨，硝甲西泮原屬毒
    品危害防制條例第2條第2項第4款所規定之第四級毒品，經
    行政院於95年8月8日改列為毒品危害防制條例第2條第2項第
    3款所規定之第三級毒品，此變更即屬事實變更，並非刑罰
    法律有所變更。次按被告行為後，毒品危害防制條例第4條
    第3項販賣第三級毒品之規定已於98年5月20日修正公布，於
    同年11月20日施行，比較新舊法，就罰金之規定，由修正前
    「得併科新臺幣500萬元以下罰金。」，更改為「得併科新
    臺幣700萬元以下罰金。」，依刑法第2條第1項之規定並綜
    合全部罪刑新舊法比較之結果，修正前之毒品危害防制條例
    第4條第3項規定較有利於行為人，自應適用修正前之毒品危
    害防制條例。
三、復按集合犯係指若該犯罪行為態樣，本質上原具有反覆、延
    續實行之特徵，立法時既予特別歸類，定為犯罪構成要件之
    行為要素，則行為人基於該罪之犯意，在密切接近之一定時
    間及空間內複次實行之該特定構成要件行為，倘依社會通念
    ，於客觀上認為符合一個反覆、延續性之行為觀念者，於刑
    法評價上，即應僅成立一罪，例如經營、從事業務、收集、
    販賣、製造、散布等具有職業性、營業性或收集性等具有重
    複特質之犯罪，均屬包括一罪之集合犯概念（最高法院95年
    度臺上字第4536號、同院95年度臺上字第4686號、同院95年
    度臺上字第5315號判決意旨參照）。被告甲○○基於反覆實
    施製造硝甲西泮之單一包括犯意聯絡，並於犯罪事實欄所示
    之密接時間，製造硝甲西泮，參諸前揭說明，被告甲○○顯
    係基於集合犯之包括一罪犯意反覆所為，應論以集合犯。又
    集合犯屬實質上一罪，適用法律自應依最後行為時之法律處
    斷。是核被告甲○○所為，係犯修正前毒品危害防制條例第
    4條第3項之製造第三級毒品罪。又硝甲西泮同屬藥事法所禁
    止製造之禁藥，依重法優於輕法、特別法優於普通法之法律
    適用原則，於法律競合時，應僅適用毒品危害防制條例論處
    。另按共同正犯之意思聯絡，原不以數人間直接發生者為限
    ，即有間接之聯絡者，亦包括在內。如甲分別邀約乙、丙犯
    罪，雖乙、丙間彼此並無直接之聯絡，亦無礙於其為共同正
    犯之成立（最高法院77年臺上字第2135號判例要旨參照）。
    是依上揭說明，被告甲○○與共犯鐘勝文、乙○○就自95
    年約8月底、9月初某日起；另被告甲○○與共犯鐘勝文自95
    年1月底某日起之製造第三級毒品硝甲西泮犯行部分，互有
    犯意聯絡及行為分擔，均為共同正犯。又被告甲○○因製造
    第三級毒品硝甲西泮而持有第三級毒品硝甲西泮之低度行為
    ，應為製造之高度行為所吸收，不另論罪。
四、原審以被告犯罪事證明確，引用修正前毒品危害防制條例第
    4條第3項、毒品危害防制條例第19 條第1項，刑法第2條第1
    項前段、第11條、第28條、第38條第1項第1款等規定，並審
    酌被告甲○○明知俗稱一粒眠之硝甲西泮係屬毒品危害防制
    條例規定之第三級毒品，足以戕害國人身心健康，前已有製
    造第三級毒品之前科，僅因圖利又再次犯下本件，助長施用
    毒品惡習，製造數量及獲利非少，危害社會治安匪淺，犯後
    仍飾詞否認犯行，顯無悔意之態度等一切情狀，量處有期徒
    刑七年二月，以示懲儆；另沒收部分：(一)按依毒品危害防制
    條例第18條第1項前段之規定，應予沒收銷燬之毒品，以經
    查獲之第一、二級毒品為限；又毒品依其成癮性、濫用性及
    對社會危害性，共分為四級，上開條例並就製造、運輸、販
    賣、意圖販賣而持有、以非法方法使人施用、引誘他人施用
    及轉讓不同等級之毒品等行為，分別定其處罰；至施用或持
    有第三、四級毒品，因其可罰性較低，故未設處罰之規定，
    僅就施用及持有第一、二級毒品科以刑罰；然鑑於第三、四
    級毒品均係管制藥品，特於同條例第11條之1明定無正當理
    由，不得擅自持有；第18條第1項後段復規定查獲之第三、
    四級毒品，無正當理由而擅自持有者，沒入銷燬之；從而，
    依同條例第18條第1項後段應沒入銷燬之毒品，專指查獲施
    用或持有之第三、四級毒品而言；倘係查獲製造、運輸、販
    賣、意圖販賣而持有、以非法方法使人施用、引誘他人施用
    或轉讓第三、四級毒品，既屬同條例相關法條明文規定處罰
    之犯罪行為，即非該條項應依行政程序沒入銷燬之範圍；又
    同條例第19條第1項所定「供犯罪所用或因犯罪所得之物」
    ，係指犯第4條至第9條、第12條、第13條或第14條第1項、
    第2項之罪所用或所得之物，不包括毒品本身在內，是尚不
    得援用此項規定為第三、四級毒品之沒收依據；再同條例對
    於查獲之製造、運輸、販賣、意圖販賣而持有、以非法方法
    使人施用、引誘他人施用及轉讓第三、四級毒品之沒收，並
    無特別規定，如其行為已構成犯罪，則該毒品即屬不受法律
    保護之違禁物，應回歸刑法之適用，依刑法第38條第1項第1
    款之規定沒收之，始為適法（最高法院95年度臺上字第5252
    號、96年度臺上字第884號判決意旨參照）。因此本件扣案
    如附表編號1至編號4所示之內含橘色、綠色藥錠之22箱、1
    包（驗前總毛重207,670.27公克，含包裝塑膠袋及鋁箔片總
    重約31,375.06公克，驗後總毛重176,285.96公克，純度約
    為2％）、內含橘色藥錠及粉末之3包（驗前總毛重1,606公
    克，含包裝塑膠袋總重約29.99公克，驗後總毛重1,572.31
    公克，純度約為3％）、內含白色粉末之1包、1桶（驗前總
    毛重18,001公克，含包裝塑膠袋、桶、杓總重約4,130.63公
    克，驗後總毛重13,868.83公克，純度約為3％）、磅秤1臺
    ，經送驗後，均認為含有硝甲西泮成分，已如前述，因毒品
    硝甲西泮與包裝之塑膠袋、鋁箔片、塑膠桶、杓及磅秤間均
    難以析離，故一併視為毒品違禁物，應依刑法第38條第1項
    第1款之規定沒收之。至硝甲西泮鑑驗耗用之部分，既滅失
    而不存在，當毋庸為沒收之諭知。(二)再按毒品危害防制條例
    第19條第1項固規定犯第4條之罪者，其供犯罪所用或因犯罪
    所得之財物應沒收，惟該條既未特別規定「不問屬於犯人與
    否，沒收之」等語，依該條沒收之物自應以屬於犯人者為限
    （最高法院93年度臺上字第3263號判決意旨參照）。又沒收
    為從刑之一種，依主從不可分之原則，應附隨緊接於主刑之
    下而同時宣告；又共同正犯因相互間利用他人之行為，以遂
    行其犯意之實現，本於責任共同之原則，有關沒收部分，對
    於共犯間供犯罪所用之物，自均應為沒收之諭知（最高法院
    91年度臺上字第5583號判決要旨參照）。扣案如附表編號5
    所示之打錠模具3支、綠色染料1瓶、紅色染料1瓶、錠模機
    1部、粉碎機1部、包裝噴字機器1臺、數粒機1臺、毒品外包
    裝紙52卷，分別為共犯鐘勝文或被告甲○○所有用於製造第
    三級毒品所用之物，業據共犯鐘勝文於偵查中證述明確，應
    依毒品危害防制條例第19條第1項規定宣告沒收。又扣案附
    表編號6所示內裝行動電話門號0000-000000號晶片卡1張之
    諾基亞廠牌行動電話1支（不含前揭晶片卡），係共犯鐘勝
    文所有，且供作聯絡被告甲○○製造第三級毒品之物等情，
    業據共犯鐘勝文於另案中供承在卷，而經另案認定在案，是
    共犯鐘勝文所有供聯絡製造第三級毒品所用之前揭行動電話
    1支，仍應依毒品危害防制條例第19條第1項規定併予宣告沒
    收。另上揭行動電話門號晶片卡1張，雖係用戶所有，因非
    以共犯鐘勝文名義所申設，而係以案外人鍾惠君名義申請，
    有前揭另案刑事判決書附卷可參，是上揭門號之晶片卡1張
    ，尚不能認定為共犯鐘勝文所有之物，爰不併予宣告沒收。
    至扣案內裝行動電話門號0000-000000號晶片卡1張之諾基亞
    廠牌行動電話1支，雖係共犯鐘勝文所有之物；另內裝行動
    電話門號0000-000000號晶片卡1張之摩拖羅拉廠牌行動電話
    1支，則係共犯乙○○所有之物，此由共犯鐘勝文、乙○○
    於偵查中陳述明確，惟均查無與本案被告甲○○之上揭犯行
    有關，且非違禁物，爰不併予宣告沒收。(三)又按毒品危害防
    制條例第19條第1項規定，犯販賣毒品罪者，其犯罪所得之
    財物均沒收之，係採義務沒收主義。故販賣毒品所得之對價
    ，不問其中成本若干，利潤多少，均應全部諭知沒收，貫徹
    政府查禁煙毒之決心，以符立法本旨（最高法院91年度臺上
    字第2419號判決意旨參照）。另按毒品危害防制條例第19條
    第1項規定所稱「追徵其價額」者，係指所沒收之物為金錢
    以外之其他財物而無法沒收時，應追徵其價額，使其繳納與
    原物相當之價額。如所得財物為金錢而無法沒收時，始應「
    以其財產抵償之」（最高法院95年度臺上字第305號判決要
    旨參照）。復按沒收含有保安處分之性質，在剝奪犯罪者因
    犯罪而取得之財產上利益，以遏止犯罪，與罰金屬刑罰之性
    質有別，故對於各共犯應採連帶沒收主義，不得就全體共犯
    之總所得，對於各共犯重複諭知沒收（最高法院94年度台上
    字第1971號、95年度台上字第6051號判決要旨參照）。查共
    犯鐘勝文製造第三級毒品之所得共計為400萬元，其中僱請
    共犯乙○○後之製造第三級毒品所得為150萬元，扣案現金
    60萬元部分則係製造毒品所得等情，業據另案認定確定在案
    ，有前揭另案刑事判決書在卷可考，應依毒品危害防制條例
    第19條第1項規定，就製造毒品所得400萬元宣告沒收（其中
    250萬元部分由被告甲○○與共犯鐘勝文連帶沒收，150萬元
    部分由被告甲○○與共犯鐘勝文、乙○○連帶沒收），其中
    未扣案之340萬元部分，如全部或一部不能沒收時，以其財
    產抵償之（其中250萬元部分由被告甲○○與共犯鐘勝文連
    帶抵償，90萬元部分由被告甲○○與共犯鐘勝文、乙○○連
    帶抵償）。經核其認事用法均無違誤，量刑亦屬妥適。檢察
    官上訴意旨認被告已有製造硝甲西泮之前科，猶再犯本件，
    顯不知悔改，且犯罪後否認犯行，態度不佳，原審量刑太輕
    等語，指摘原判決不當；惟按關於刑之量定，係實體法上賦
    予法院得為自由裁量之事項，倘其量刑已以行為人之行為罪
    責為基礎，並斟酌刑法第57條各款所列情狀，在法定刑度內
    ，酌量科刑，如無偏執一端，致明顯失出失入情形，上級審
    法院即不得單就量刑部分遽指為不當或違法；查本件經原判
    決逐一剖析，並就卷內證據資料參互審酌，認定被告確實有
    製造第三級毒品之事實，且審酌刑法第57條各項事由，已如
    前述，檢察官之上訴為無理由，應予駁回。另被告上訴仍空
    言否認犯行，並不足採，已如前述，其上訴亦無理由，併駁
    回之。
據上論斷，應依刑事訴訟法第368條，判決如主文。
本案經檢察官鄭富銘到庭執行職務。
中    華    民    國     99    年    8    月    12    日
                  刑事第十七庭  審判長法  官  王聰明
                                      法  官  陳憲裕
                                      法  官  黃雅芬
以上正本證明與原本無異。
如不服本判決，應於收受送達後10日內向本院提出上訴書狀，其
未敘述上訴之理由者並得於提起上訴後10日內向本院補提理由書
（均須按他造當事人之人數附繕本）「切勿逕送上級法院」。
                                      書記官  鄭雅云
中    華    民    國    99    年    8     月    12    日
附表：
1、扣案之內含橘色、綠色藥錠之第三級毒品硝甲西泮22箱、1
   包（驗前總毛重207,670.27公克，含包裝塑膠袋及鋁箔片總
   重約31,375.06 公克，驗後總毛重176,285.96公克，純度約
   為2％） 。
2、扣案之內含橘色藥錠及粉末之第三級毒品硝甲西泮3 包（驗
   前總毛重1,606 公克，含包裝塑膠袋總重約29.99 公克，驗
   後總毛重1,572.31公克，純度約為3 ％）。
3、扣案之內含白色粉末之第三級毒品硝甲西泮1 包、1 桶（驗
   前總毛重18,001公克，含包裝塑膠袋、桶、杓總重約4,130.
   63公克，驗後總毛重13,868.83 公克，純度約為3 ％）。
4、扣案之殘留有第三 級毒品硝甲西泮磅秤1 臺。
5、扣案之打錠模具3 支、綠色染料1 瓶、紅色染料1 瓶、錠模
   機1 部、粉碎機1 部、包裝噴字機器1 臺、數粒機1 臺、毒
   品外包裝紙52卷。
6、扣案之內裝行動電話門號0000-000000 號晶片卡1 張之諾基
   亞廠牌行動電話1 支（不含前揭晶片卡）。
附錄：本案論罪科刑法條全文
修正前毒品危害防制條例第4條
製造、運輸、販賣第1 級毒品者，處死刑或無期徒刑；處無期徒
刑者，得併科新臺幣1 千萬元以下罰金。
製造、運輸、販賣第2 級毒品者，處 無期徒刑或7 年以上有期徒
刑，得併科新臺幣7 百萬元以下罰金。
製造、運輸、販賣第3 級毒品者，處5 年以上有期徒刑，得併科
新臺幣5 百萬元以下罰金。
製造、運輸、販賣第4 級毒品者，處3 年以上10年以下有期徒刑
，得併科新臺幣3 百萬元以下罰金。
製造、運輸、販賣專供製造或施用毒品之器具者，處1 年以上7
年以下有期徒刑，得併科新臺幣1 百萬元以下罰金。
前5項之未遂犯罰之。

司法院資訊處製作；財團法人民間司法改革基金會備份。
